臺灣臺中地方法院刑事判決　　　　　　　 96年度易字第692號
公　訴　人　臺灣臺中地方法院檢察署檢察官
被　　　告　丙○○
選任辯護人　張富慶律師
　　　　　　韓銘峰律師
上列被告因傷害案件，經檢察官提起公訴（95年度偵字第23337號
），本院判決如下：
    主    文
丙○○無罪。
    理    由
一、公訴意旨略以：被告丙○○夥同姓名年籍不詳之3、4名成年
    男子，共同於民國（下同）94年11月10日14時許，在臺中市
    ○○○○街300號前之馬路上毆打乙○○，丙○○持類似鑰匙
    之不明器物（未扣案）刺向乙○○之左側頭部，另3、4名男
    子則持棒球棍、機車大鎖（未扣案）毆打乙○○之頭部、背
    部、臀部，致乙○○受有頭部外傷併撕裂傷等傷害。因認被
    告丙○○涉犯刑法第277條第1項之普通傷害罪嫌云云。
二、按犯罪事實應依證據認定之，無證據不得認定犯罪事實。又
    不能證明被告犯罪者，應諭知無罪之判決，刑事訴訟法第
    154條第2項、第301條第1項定有明文。次按「刑事訴訟法第
    161條已於91年2月8日修正公布，其第一項規定：檢察官就
    被告犯罪事實，應負舉證責任，並指出證明之方法。因此，
    檢察官對於起訴之犯罪事實，應負提出之證據及說服之實質
    舉證責任。倘其所提出之證據，不足為被告有罪之積極證明
    ，或其指出之證明方法，無從說服法院以形成被告有罪之心
    證，基於無罪推定之原則，自應為被告無罪判決之諭知。本
    件原審審判時，修正之刑事訴訟法關於舉證責任之規定，已
    經公布施行，檢察官仍未提出適合於證明犯罪事實之積極證
    據，並說明其證據方法與待證事實之關係；原審對於卷內訴
    訟資料，復已逐一剖析，參互審酌，仍無從獲得有罪之心證
    ，因而維持第一審諭知無罪之判決，於法洵無違誤」，最高
    法院92年臺上字第128號判例可資參照。又按事實之認定，
    應憑證據，如未能發現相當證據或證據不足以証明，自不能
    以推測或擬制之方法，以為裁判之基礎，最高法院40年臺上
    字第86號判例均著有明文。
三、本案證據能力之說明
    按「被告以外之人於審判外之陳述，雖不符前4條（指刑事
    訴訟法第159條之1至第159條之4）之規定，而經當事人於審
    判程序同意作為證據，法院審酌該言詞陳述或書面陳述作成
    之情況，認為適當者，亦得為證據」，又「當事人、代理人
    或辯護人於法院調查證據時，知有第159條第1項不得為證據
    之情形，而未於言詞辯論終結前聲明異議，視為有前項之同
    意」，刑事訴訟法第159條之5第1項、第2項亦有明文。本件
    被告及其選任辯護人就檢察官提出之證據之證據能力，均未
    於言詞辯論終結前聲明異議，自視為同意，合先敘明。
四、查公訴人認被告丙○○涉有傷害犯行，無非以告訴人乙○○
    之指訴、證人林家州之偵訊具結證述及診斷證明書為據；訊
    據被告丙○○矢口否認有傷害犯行，辯稱：我當天沒有打告
    訴人乙○○。‥‥當時我與林家州、乙○○走在一起，要到
    停車場，那幾個人是從我們後方過來的，那3、4個人過來，
    第1下就是拿大鎖打乙○○，那天我與乙○○都是穿著黑色
    上衣，然後我看到林家州往前跑，我跟著就往後跑，乙○○
    當時並沒有往前或是往後跑，他之後被打的情形，我就不知
    道了，我後來有去看，但是就沒有看到了，我後來跑回去公
    司就是大墩十街300號，我們被打的地方是在距離我們公司
    大門口不到50公尺的地方，我跑回去公司大樓的一樓管理室
    那裡，我們公司是在六樓，大樓中庭的旁邊有一條小路，可
    以通到文心路，我就從這條小路通到文心路我停車的地方，
    然後就開車返回我們被打的地方，但是都沒有看到人等語（
    本院卷第36、37頁）。
五、經查：
（一）證人林家州雖於警詢及偵訊證述被告亦有毆打告訴人之犯
      行云云，惟其證詞非無瑕疵可指。查：
    １證人林家州於95年5月25日警詢時陳稱：「…當時我與乙
      ○○在該公司外面等，要與林汶宗見面，但是由一位德鑫
      建築公司經理招呼我，並向我稱他有事並需先下樓，於是
      乙○○與我還在公司外等林汶宗，約10分鐘後等不到林汶
      宗我們二人就自行下樓，我們就在該樓樓下遇到先行下樓
      德鑫建築公司經理男子，該公司經理把乙○○拉去談話，
      而我在旁邊等他們，約過10分鐘我就要去開車來載乙○○
      ，我把車子開出來的時候，我見到有5名男子正在打乙○
      ○，於是我就趕快過去將乙○○載離開到臺中榮總醫院就
      醫。」、「我有看到德鑫建築公司經理手裡，有拿車子鑰
      匙的東西在打乙○○頭部，其餘4人其中有1人拿大鎖而另
      外3人是拿短的鋁棒球棍向著乙○○身上打。」、「（問
      ：你去拉開乙○○時，是否有遭到5名男子打傷？）沒有
      」云云（他卷第34、35頁）；於95年7月18日偵查中則證
      稱：「因為乙○○要找的林汶宗不在，我們就下去了，丙
      ○○就叫我們過去，丙○○當時扶著乙○○講事情，大約
      10分鐘後我就去開車，丙○○與乙○○一起走過來，後來
      我將車子開出來就看到乙○○被4、5個人打，其中也有今
      天出庭的丙○○，他手拿不知名的器物打乙○○的頭部，
      然後我就趕快開車過去，那群人就跑掉了。」云云（他卷
      第56頁）；又於95年11月29日偵訊時結證稱：「我們一起
      上樓的。乙○○上樓要找林汶宗，但是林汶宗不在，我們
      就下樓離開，我從頭到尾都跟在乙○○旁邊。到了樓下遇
      到丙○○，丙○○就拉乙○○到旁邊講話，約說了有5、6
      分鐘，我當時在旁邊等乙○○，距離他們約10公尺。後來
      我們要離開時，丙○○就一直跟在乙○○的旁邊，我就先
      去4、50公尺外的路邊把車開過來。車子倒車過來後就看
      乙○○被4、5個人打，有的人拿鋁棒，乙○○在丙○○的
      左邊，一隻手脅持乙○○，另一隻手拿類似鑰匙圈的東西
      插乙○○的頭，我見狀就趕快把車開過去，那4、5個人跟
      丙○○就一起跑走了，我就趕快把乙○○送醫急救」、「
      我在樓上沒有看到丙○○。」云云（偵卷第9頁）；是依
      證人林家州於警詢及偵訊之供述內容，其對於當天上樓在
      德鑫建設股份有限公司（下稱德鑫公司）找林汶宗時，有
      無見到被告，前後所述不一；復對被告係拿何物打告訴人
      頭部乙節，先稱是車子鑰匙云云，又改稱是不知名的器物
      云云，後再改稱是類似鑰匙圈的東西云云，已有瑕疵可指
      。
    ２再查，汽車鑰匙或鑰匙圈為體積甚小之物，若欲利用鑰匙
      為細長條狀、質地堅硬等特性做為傷人之工具，必定須以
      手掌包覆住鑰匙之部分面積，才得以穩住鑰匙並持之使力
      往欲刺入之方向行兇，倘告訴人確實遭被告持鑰匙插其頭
      部，則在證人林家州所見，因鑰匙已為手掌包覆住，應僅
      能看到被告以拳頭打告訴人頭部之貌，然依證人林家州所
      述，其係先到40、50公尺遠的路旁開車云云，則在事發當
      時，證人林家州並未待在告訴人身旁，如何看見被告手持
      鑰匙打人一節？況據證人林家州自承當時係倒車過來云云
      ，則依常理判斷，倒車時係以後視鏡觀察後方，然而透過
      後視鏡所能見到後方的景象將更形縮小，證人看見被告手
      持鑰匙的可能性更低，縱證人林家州係將頭探出車外往後
      看，然要清楚看到被告手持鑰匙類物品亦屬不易，是證人
      林家州上開證述有親眼看見顯與常情有違，再參以告訴人
      於本院準備程序時證稱：「我被打的時候，林家州並沒有
      與我們走在一起，他與我們的距離大約50到100公尺左右
      ，剛好林家州車子開過來，那些人才走」等語（本院卷第
      41頁），是告訴人遭毆打之初，證人林家州遠在數十公尺
      之外，則證人林家州究有無目睹被告係持鑰匙打告訴人頭
      部乙節，已非無疑；再查，證人林家州綽號為「阿州」、
      「阿智」（均臺語發音），亦據告訴人於本院審理時自承
      在卷（本院卷第126頁），而於事發當日之下午14時
      53、54分與案外人林明熙電話通聯述及事發內容為：「（
      明熙問：）誰埋伏？（阿智答：）林汶宗叫人的樣子！（
      明熙問：）叫兄弟喔！（阿智答：）叫幾個少年仔，主席
      給打，我也被打一下！」、「（明熙問：）幾個？（阿智
      答：）5個！（明熙問：）拿棍子喔？（阿智答：）拿棍
      子跟大鎖…」，此有94年彰檢榮新聲監字554監察譯文附
      卷足憑（本院卷第60頁），依該通聯對話與事發時點僅隔
      數十分鐘，雖係證人林家州不知情已遭監聽時，於審判外
      所為之陳述，僅能認證人林家州當時確有與林明熙為上開
      對話，然該陳述內容因未經具結擔保之憑信性，而未能認
      證人林家州當時所述內容係與真實相符，然由該通聯譯文
      之內容，證人林家州隻語未提及當時陪同告訴人之經理即
      被告，當時有毆打告訴人之事，顯亦無從佐證證人林家州
      當時確有親眼目睹被告有持鑰匙毆打告訴人之事。是證人
      林家州之上開警偵證詞，既有上開瑕疵可指，復無其他如
      當日之通聯譯文可資佐證其於警偵訊所述，所證內容已難
      採信。
（二）按告訴人之告訴，係以使被告受刑事訴追為目的，是其陳
      述是否與事實相符，仍應調查其他證據以資審認，最高法
      院52年臺上字第1300號判例意旨參照。又按告訴人之陳述
      如無瑕疵，且就其他方面調查又與事實相符，固足採為科
      刑之基礎，倘其陳述尚有瑕疵，則在未究明前，自不得遽
      採為論罪科刑之根據；而所謂無瑕疵，係指被害人所為不
      利被告之陳述，與社會上之一般生活經驗或卷附其他客觀
      事證並無矛盾而言，至所謂就其他方面調查認與事實相符
      ，非僅以所援用之旁證足以證明被害結果為已足，尤須綜
      合一切積極佐證，除認定被告確為加害人之外，在推理上
      無從另為其他合理原因之假設而言，最高法院92年度臺上
      字第5580號判決意旨參照。查：
    １告訴人多次到德鑫公司向訴外人林汶宗討債，被告亦多次
      在德鑫公司就此事與告訴人見面談話，告訴人均稱被告為
      「經理」等情，亦據證人即告訴人乙○○於本院證述在卷
      （本院卷第127頁），是告訴人輕易即可辨識被告，並可
      明確指認被告為何人。而告訴人乙○○當時遭毆打時，在
      場除被告外，其餘毆打告訴人之人均頭戴安全帽，且持機
      車大鎖、鋁棒毆打告訴人等情，亦據告訴人乙○○於偵訊
      及本院陳明在卷（偵第5頁、本院卷第126頁），復據被告
      及證人林家州均陳明告訴人當時確有遭到被告以外之人毆
      打之事；再告訴人當日因遭毆打，而有頭部外傷併撕裂傷
      並有背部瘀傷、手指裂傷、流血之傷勢，亦有行政院國軍
      退除役官兵輔導委員會臺中榮民總醫院出具被告頭部外傷
      併撕裂傷之診斷書證明書、與該院96年2月15日函文所附
      被告手指傷勢、頭部傷勢之就醫傷勢相片（本院卷第30
      頁）及告訴人背部瘀傷之傷勢相片（他卷第11頁）可佐，
      其中，告訴人頭部所受之傷勢，右後腦縫約15針、左後腦
      勺縫約5針等情，亦據告訴人於本院陳明在卷，並有臺中
      榮民總醫院所附之告訴人傷勢相片可佐等語（本院卷第30
      頁），足見其傷勢甚重。則告訴人既認識被告，再參以告
      訴人至德鑫公司討債已有數次，均有攜Ｖ８攝影器材，亦
      據告訴人於偵訊陳明在卷（偵卷第5頁），是被告明知告
      訴人可輕易指認被告，且告訴人隨行攜Ｖ8，有遭拍攝之
      可能，則事發當時，其他下手毆打之人均頭戴安全帽以避
      辨識，倘被告亦有出手毆打告訴人，何以被告竟無任何遮
      避面貌之情形？且查，告訴人係與訴外人林汶宗有債務糾
      紛，認林汶宗有積欠其款項，而多次至德鑫公司討債，並
      於94年10月14、27日及94年10月間，因多次至德鑫公司及
      該公司建案「靜崗首選」之銷售中心討債，涉嫌對丙○○
      犯強制罪、對林汶宗犯恐嚇罪等，經臺灣彰化地方法院檢
      察署檢察官提出公訴，並經臺灣彰化地方法院判處有罪，
      現尚未確定，有臺灣彰化地方法院95年度易字第1166號判
      決在卷可參，足見告訴人認林汶宗未履行民事責任，心有
      未甘，始有多次前往討債之事，怨隙甚深，則於94年11月
      10日至德鑫公司討債未成，復遭持鐵鎖及鋁棒毆打，且遭
      毆打之傷勢甚重，頭部撕裂傷合計縫合針數即達20針，告
      訴人豈不氣憤難平，倘毆打之人除無法辨識面貌之頭戴安
      全帽之人之外，復有在場其能辨識面貌之被告亦參與毆打
      ，何以告訴人於事發時竟未向警方備案，復遲遲未提出告
      訴，遲至告訴期間6個月屆滿前數日之95年5月4日始對被
      告提出告訴，實均與常情相違。
    ２再查，告訴人於不知警方監聽之情形下，於案發後之當日
      15時16分，以0000000000與妻子王美麗「王仔」（臺語音
      同「紅仔」）以0000000000電話通話，亦為告訴人於本院
      自承在卷，依當時之通聯內容為「（告訴人稱：）紅仔！
      我被林汶宗叫人跟我打，我來榮總，一身都是血，在急診
      室」「（紅仔稱：）那怎麼辦，阿路米不是要跟你去？」
      「（告訴人稱）：阿智阿跟我去阿，出來、他那個經理跟
      我在等，等一會時叫人來，我不知道，我們要走時，鐵鎖
      拿起來從後面就打，5、6個就打」「（紅仔稱：）跟你打
      到那裡？」「打到頭部。現在警察局來這裡」等語，有94
      年彰檢榮新聲監字554之通聯譯文表在卷可佐（本院卷第
      61頁），雖該通聯譯文，因係告訴人於審判外之陳述，未
      經具結擔保之憑信性，而未能認告訴人當時於電話中所述
      內容必係與真實相符，僅能證明告訴人於事發後確與妻子
      王美麗有為上開對話，惟由上開對話提及之「經理」確係
      指被告，惟並未言及該「經理」即被告，有為持鑰匙毆打
      之行為，是通聯譯文亦不足認定告訴人確有遭被告持鑰匙
      插打頭部，適足以佐證告訴人於事發後，僅對妻子王美麗
      提及其係遭人持鐵鎖從後面毆打到頭部，並未認「被告持
      鑰匙毆打頭部達縫5針之事」，有對妻子提及之必要。
    ３綜上所述，由被告當時無任何遮避面貌之情形，與常情有
      違，及告訴人案發後遲至期滿前數日始對被告提出告訴，
      復由告訴人當日向妻子通話之通聯譯文，亦不足佐證告訴
      人確有遭被告持鑰匙插打頭部之事，本件認依告訴人上開
      指訴及證人林家州上開有瑕疵之指證，實難認被告確有於
      上揭時地持鑰匙插打告訴人頭部之犯行。
（三）再查，雖被告於案發當時之行跡可疑，查被告對當時自己
      身上有帶手機之事於本院亦自承在卷（本院卷第37頁），
      再被告對案發之處理，亦於本院供稱：「當時我與林家州
      、乙○○走在一起，要到停車場，那幾個人是從我們後方
      過來的，那3、4個人過來，第1下就是拿大鎖打乙○○，
      那天我與乙○○都是穿著黑色上衣，然後我看到林家州往
      前跑，我跟著就往後跑，乙○○當時並沒有往前或是往後
      跑，他之後被打的情形，我就不知道了，我後來有去看，
      但是就沒有看到了，我後來跑回去公司就是大墩十街300
      號，我們被打的地方，是在距離我們公司大門口不到50公
      尺的地方，我跑回去公司大樓的1樓管理室那裡，我們公
      司是在6樓，大樓中庭的旁邊有一條小路，可以通到文心
      路，我就從這條小路通到文心路我停車的地方，然後就開
      車返回我們被打的地方，但是都沒有看到人。（法官問：
      當時身上是否有攜帶手機？）有。0000000000。（法官問
      ：經過公司1樓的時候，是否有看到管理員？）管理員室
      在大廳裡面，那個小路是在外面，所以我並沒有看到管理
      員。（法官問：為何不進去大廳裡面去找管理員求助或是
      報警？）因為之前乙○○有好幾次到公司要恐嚇取財，我
      們有去報警，警察說如果再遇到，要搜證，所以我才會開
      車回到我們被打的地方，想說可以看看有沒有線索，所以
      我才沒有去找管理員。‥‥（法官問：這3 、4個要打乙
      ○○的人，是不是你叫去的？）沒有。（法官問：這3、4
      個人要打乙○○的事情，你事前是否知情？）我不知道。
      （法官問：從被打到往後跑，到開車回到現場，時間大約
      多久？）大約五分鐘左右等語（本院卷第36、38頁），由
      被告上開陳述，其當時於德鑫公司所在大樓之1樓外，既
      遭不詳姓名之頭戴安全帽之人毆打，何以其逃向德鑫公司
      所在之大樓樓下時，未大聲呼救，向大樓1樓之管理室、
      保全人員求助？亦未跑向樓上之德鑫公司向公司之人求救
      ，復未即時以其所持手機報警？其舉止亦與常情相違，惟
      依被告案發後之可疑舉止，或亦可能出於認識毆打之人，
      或事後見他人毆打告訴人認亦不違其本意，惟尚難遽此推
      論被告於事前即知悉，而與下手毆打告訴人之頭戴安全帽
      之男子間，有犯意聯絡，其理亦明。
（四）另證人甲○○證述於事發當日之案發前，未於德鑫公司見
      到被告乙節，查被告於案發前，究有無在德鑫公司與告訴
      人見面或談話乙節，與被告本件是否成立傷害犯行無涉，
      是上開證人甲○○證述，不足為有利被告之任何認定；又
      被告所提出其所受傷勢之診斷證明書，無從認定被告必不
      與毆打告訴人之人無犯意聯絡，亦不足為何有利被告之認
      定，併此敘明。再公訴人雖再聲請傳喚證人林家州乙節，
      查證人林家州業已於警詢陳述、偵訊具結陳述在卷，核無
      再行傳喚必要，併予駁回。
六、綜上所述，本件尚乏積極證據足資證明被告確有傷害告訴人
    或與他人間有共同傷害告訴人犯意聯絡，且未達通常一般之
    人均不致於有所懷疑，而得確信其為真實之程度，揆諸前揭
    條文及判例意旨，尚難僅憑推測或擬制之方法，即遽為被告
    有罪之論斷。此外，本院復查無其他積極證據足資認定被告
    有何公訴人所指之犯行，被告之犯行應屬證據不足，依首揭
    規定，應諭知被告無罪之判決。
據上論斷，應依刑事訴訟法第301條第1項，判決如主文。
中　　華　　民　　國　　96　　年　　6 　　月　　5 　　日
               刑事第十庭     審判長法  官 賴妙雲
                                    法　官 江奇峰
                                    法  官 黃家慧
以上正本證明與原本無異。
如不服本判決，應於收受送達後10日內向本院提出上訴書狀（應
附繕本）。
　　　　　　　　　　　　　　　　　　書記官 陳靖騰
中　　華　　民　　國　　96　　年　　6 　　月　　5 　　日
